【裁判字號】    96,上易,2940
【裁判日期】    970214
【裁判案由】    竊盜等
【裁判全文】
臺灣高等法院刑事判決                96年度上易字第2940號
    上  訴  人
    即  被  告  丁○○
                        現於臺灣臺北看守所
                        (現籍設臺灣臺北看守所)
上列上訴人因竊盜等案件，不服臺灣板橋地方法院96年度易字第
1014號，中華民國96年7月20日第一審判決（ 起訴案號：臺灣板
橋地方法院檢察署95年度偵字第26880號、 96年度偵字第4924號
、96年度偵緝字第436號），提起上訴，本院判決如下：
    主  文
上訴駁回。
    事  實
一、丁○○前因偽造貨幣、詐欺等案件，經原審分別以92年度訴
    字第839號、93年度易字第40號判決判處有期徒刑1年、 6月
    確定，嗣經原審以93年度聲字第2131號裁定定其應執行有期
    徒刑1年4月確定，於民國94年7月2日縮短刑期執行完畢（構
    成累犯）；復於95年9月18日犯竊盜罪， 經臺灣桃園地方法
    院以95年度桃簡字第2430號判決判處有期徒刑4月確定； 又
    於95年10月間，因犯施用毒品罪，經原審以95年度易字第23
    00號判決判處有期徒刑6月確定，經原審以96年度聲字第149
    5號裁定定其應執行有期徒刑9月確定，現正執行中（不構成
    累犯）。詎仍不知悔改，而為下列侵占及竊盜犯行：
  (一)丁○○意圖為自己不法之所有，於95年9月20日某時， 在臺
    北縣樹林市○○街294號前， 徒手竊取戊○○所有車牌號碼
    ＡＴＷ─362號重型機車一輛，得手後供己騎用。 復意圖為
    自己不法之所有，於同年10月間某日，在臺北縣樹林市○○
    路與保安街地下道內， 拾取甲○○所有之ＭＧＴ─498號車
    牌1面（為甲○○於95年6月15日下午7時許， 在臺北縣樹林
    市鎮○街○○○街口，遭姓名年籍不詳之人竊取而離本人所
    持有之物）後，將之侵占入己，並懸掛在其所竊得之車牌號
    碼ＡＴＷ─362號重型機車上，供己代步使用。 嗣經警於同
    年11月12日下午1時30分許， 在臺北縣樹林市○○街176之1
    號前查獲，並起出上開機車及車牌，及扣得丁○○所有之三
    輪車鑰匙1支（與本案無關聯性）。
  (二)丁○○與賴文亮（已歿，經檢察官另為不起訴處分）共同基
    於意圖為自己不法所有之犯意聯絡， 於95年10月13日上午9
    時許，在臺北縣樹林市○○街1號， 趁承租人乙○○裝修房
    屋之際，攜帶賴文亮所有而客觀上足對人之生命、身體、安
    全構成威脅，具有危險性之斜口鐵鉗1支， 以鐵鉗合力剪斷
    上址屋內電纜線共23公斤而竊取之，得手後旋即逃逸，並由
    賴文亮攜往臺北縣新莊市○○路56之2號 由不知情之杜美雪
    經營之廢五金行變賣，所得價金新臺幣（下同）1千2百42元
    由其二人平分花用。嗣經警先於同年月13日下午4時許， 在
    臺北縣樹林市○○街1號查獲賴文亮 正獨自竊取該址白鐵門
    一扇，並扣得上開鐵鉗1支， 另扣得賴文亮所持有用以竊取
    白鐵門之鐵鋸、鐵鎚各1支及鐵鉗1支（與本案無關聯性），
    經賴文亮帶同警員前往上開廢五金行起出前揭電纜線23公斤
    ；後於同年月15日下午10時許，在臺北縣樹林市○○街○段1
    10號旁鐵皮屋內，查獲丁○○，而悉上情。
  (三)丁○○另意圖為自己不法所有，於96年2月26日下午8時30分
    許，在臺北縣新莊市○○路292號前， 徒手竊取屬臺北縣新
    莊市西盛里公物之滅火器1瓶，得手後旋即逃逸。 嗣經警於
    同年月27日中午12時15分許，在臺北縣樹林市○○街28號前
    查獲，並起出上開滅火器1瓶。
二、案經甲○○、丙○○訴由臺北縣政府警察局樹林分局及板橋
    分局報告臺灣板橋地方法院檢察署檢察官偵查起訴。
    理  由
壹、有關證據能力部分：
一、按被告以外之人於偵查中向檢察官所為之陳述，除顯有不可
    信之情況者外，得為證據， 刑事訴訟法第159條之1第2項定
    有明文。查共犯賴文亮於偵查中既係以證人身分具結陳述，
    且其偵查筆錄，經原審勘驗偵查錄影光碟結果，核與錄影光
    碟內容一致，證人賴文亮於接受檢察官訊問時意識清楚，陳
    述時語氣自然、連貫，檢察官並無不法取供之情形，有原審
    勘驗筆錄1份存卷可憑（見原審卷）， 故其偵查筆錄製作之
    原因、過程等，並無顯不可信之情況，揆諸前揭法條規定，
    自得為證據；又證人戊○○、杜美雪、丙○○於偵查中亦係
    以證人身分具結陳述，且觀其等筆錄製作之原因、過程等，
    並無顯不可信之情況，揆諸前揭法條規定，亦得為證據。
二、按被告以外之人於審判外之言詞或書面陳述，除法律有規定
    者外，不得作為證據，刑事訴訟法第159條第1項定有明文。
    次按傳聞法則之重要理論依據，在於傳聞證據未經當事人之
    反對詰問予以核實，乃予排斥，惟若當事人已放棄對原供述
    人之反對詰問權，於法院審判時表明同意該等傳聞證據可作
    為證據，基於證據資料愈豐富，愈有助於真實發現之理念，
    並貫徹刑事訴訟法修法加重當事人進行主義之精神，確認當
    事人對於證據能力有處分權之制度，傳聞證據經當事人同意
    作為證據，法院認為適當者，亦得為證據。另當事人於調查
    證據時，對於傳聞證據表示「沒有意見」、「對於證據調查
    無意見」，而未於言詞辯論終結前聲明異議，應視為已有將
    該等傳聞證據採為證據之同意，此刑事訴訟法第159條之5規
    定甚明。查被告丁○○於原審及本院審判時勺已表示對於卷
    附證人甲○○、乙○○之警詢筆錄、車籍作業系統查詢認可
    資料、贓物認領保管單、現場照片、滅火器之照片之證據能
    力均無意見，依刑事訴訟法第159條之5第2項規定， 應視為
    被告已同意該等事證具有證據能力，而可作為證據，本院審
    酌上開事證並非非法取得，亦無證明力明顯過低之情形，是
    均得採為本案證據。
貳、實體部分：
一、犯罪事實之認定：
  (一)訊據被告對於如事實欄一(一)所示侵占離本人所持有之物之犯
    行，固坦承不諱，惟矢口否認有何竊盜犯行，辯稱：如事實
    欄一(一)所示之機車係戊○○賣給伊，非伊竊盜而來；伊沒有
    與賴文亮共同竊取如事實欄一(二)所示之電纜線，也沒有到過
    案發現場；伊有撿拾如事實欄一(三)所示之滅火器，但該滅火
    器棄置路旁，伊是做資源回收云云。
  (二)惟查：
  1.事實欄一(一)部分：
  (1)如事實欄一(一)所示被告竊盜之事實，業據證人即被害人戊○○於檢察官偵查時結證稱：伊認識被告，被告當時住隔壁，
    車牌號碼ＡＴＷ─362號重型機車係於95年9月20日停放在臺
    北縣樹林市○○街294號伊住處樓下，遭被告竊走， 當時該
    車未懸掛車牌，伊並沒有將該車賣給被告等語甚詳（見95年
    度偵字第26880號偵查卷第55頁以下）， 復有車籍作業系統
    查詢認可資料及贓物認領保管單各1份在卷可憑（ 見同上偵
    查卷第23頁、第42頁）。參以被告與戊○○原本相識，並無
    怨隙，此據被告供明在卷，是戊○○自無設詞誣攀被告之可
    能，其所證上情，應堪信實。又衡之常情，機車買賣應辦理
    過戶手續，惟觀諸上開車籍作業系統查詢認可資料之記載，
    車主仍為戊○○，則被告辯稱上情，顯非無疑。況被告於偵
    查中先供稱伊以4千元向戊○○購買上開機車云云， 後又供
    稱是以5千元向戊○○購買上開機車云云（ 見同上偵查卷第
    35頁、第51頁），已有歧異，復未能舉證以實其說，自難採
    信。從而，所辯應屬卸責之詞，事證明確，被告如事實欄一
    (一)所示之竊盜犯行堪以認定。
  (2)如事實欄一(一)所示侵占離本人所持有之物之事實，業據被告
    於原審審判時坦承不諱，復經證人即被害人甲○○於警詢時
    證述明確（見同上偵查卷第7頁），並有贓物認領保管單1紙
    存卷足佐（見同上偵查卷第14頁）。足證被告於原審審判中
    所為前開任意性自白與事實相符，堪以信實。從而，事證明
    確，被告如事實欄一(一)所示侵占離本人所持有之物之犯行堪
    以認定。
  2.事實欄一(二)部分：
    如事實欄一(二)所示被告竊盜之事實，業據證人即共犯賴文亮
    於檢察官偵查時結證稱：95年10月13日上午9時許， 伊與綽
    號「黑人」之丁○○一起到臺北縣樹林市○○街1號， 先由
    「黑人」以伊所有之斜口鐵鉗剪電線，因「黑人」剪得比較
    慢就換伊剪，竊得23公斤電纜線由伊拿去臺北縣新莊市○○
    路56之2號不知情之杜美雪經營之廢五金行變賣， 所得價金
    由其二人平分等語甚詳（見95年度偵字第23752號偵查卷第5
    2頁以下），復經證人即被害人乙○○、 廢五金行收購人杜
    美雪分別於警詢及偵查時證述明確（見同上偵查卷第10頁以
    下、第65頁），並有贓物認領保管單1紙及現場照片4幀存卷
    足佐（見同上偵查卷第33頁、第40頁以下）。而參以被告於
    檢察官偵查時亦供稱：伊從小看賴文亮長大，是鄰居關係，
    沒有結怨及債務糾紛：伊與賴文亮從小認識，是鄰居，伊從
    小綽號就是「黑人」等語（ 見95年度偵字第23940號偵查卷
    第44頁，原審96年6月8日審判筆錄第3頁、 同年7月6日審判
    筆錄第3頁）， 是證人賴文亮應無故意設詞誣陷被告之可能
    。復參以被告於檢察官偵查時亦供稱： 95年10月13日上午9
    時許，伊有和賴文亮一起到臺北縣樹林市○○街1號等語（
    見96年度偵緝字第436號偵查卷第28頁）， 核與證人賴文亮
    證述之情節相符，足見被告以上開情詞置辯，顯係圖卸刑責
    之詞，不足採信。從而，事證明確，被告如事實欄一(二)所示
    之竊盜犯行堪以認定。
  3.事實欄一(三)部分：
    如事實欄一(三)所示被告竊盜之事實，業據證人即新莊市西盛
    里里長丙○○於檢察官偵查時結證稱：被告竊取之滅火器上
    有印製西盛里公物字樣，且吊掛在騎樓，很明顯可看出是西
    盛里公物，並非廢棄物等語詳確（ 見95年度偵字第26880號
    偵查卷第47頁）， 復有上開滅火器之照片4幀及贓物認領保
    管單1紙附卷可稽（見96年度偵字第4924號偵查卷第23頁 、
    第28頁以下）。觀諸上開滅火器之照片，滅火器之瓶身確實
    有印製「新莊市西盛里公物」之明顯白色字樣，且該滅火器
    係吊掛在騎樓，自非遭人拋棄之無主物。況被告於原審審判
    時亦供稱：伊有看到滅火器上噴有新莊市公物的字樣，因為
    滅火器都要幾個月換一次，都有回收，伊家裡是做水電行的
    ，所以知道這種情形，伊拿滅火器時沒有得到里長的同意等
    語（見原審96年6月8日審判筆錄第3頁）， 足見被告主觀上
    知悉該滅火器為新莊市公物，且須按期更換，並非廢棄物，
    是被告辯稱上情，顯係卸責之詞，不足採信。從而，事證明
    確，被告如事實欄一(三)所示之竊盜犯行堪以認定。
二、論罪科刑之法律適用：
  (一)按刑法第321條第1項第3款之攜帶兇器竊盜罪， 係以行為人
    攜帶兇器竊盜為其加重條件，此所謂兇器，其種類並無限制
    ，凡客觀上足對人之生命、身體、安全構成威脅，具有危險
    性之兇器均屬之，且祇須行竊時攜帶此種具有危險性之兇器
    為已足，並不以攜帶之初有行兇之意圖為必要，最高法院79
    年度臺上字第5253號判例意旨可資參照。查鐵鉗材質為金屬
    製品，甚為堅硬銳利，客觀上顯係足以對人之生命、身體、
    安全構成威脅之兇器無誤。核被告所為，就犯罪事實一(一)部
    分， 係犯刑法第337條之侵占遺失物罪及同法第320條第1項
    之竊盜罪；就犯罪事實一(二)部分，係犯刑法第321條第1項第
    3款之攜帶兇器竊盜罪；就犯罪事實一(三)部分，係犯刑法第3
    20條第1項之竊盜罪。 被告與共犯賴文亮就犯罪事實一(二)部
    分，有犯意聯絡與行為分擔，俱屬共同正犯。被告前有如事
    實欄第一項所述之犯罪科刑及執行情形，有本院被告前案紀
    錄表1份在卷可憑，其受有期徒刑之執行完畢後，5年以內故
    意再犯本案有期徒刑以上之罪，係為累犯，應依刑法第47條
    第1項規定加重其刑；至所犯侵占遺失物罪， 因法定最重本
    刑為罰金刑，故在本案不構成累犯，附此敘明。又被告所犯
    上開各罪，犯意各別，行為互殊，應予分論併罰。
三、原審因認被告罪證明確，引用刑法第28條、第320條第1項、
    第321條第1項第3款、第337條、第47條第1項、第42條第3項
    、第38條第1項第2款、第51條第5款， 刑法施行法第1條之1
    ，中華民國九十六年罪犯減刑條例第2條第1項第3款、第7條
    、第10條第1項之規定。並審酌被告有前述前科， 素行不良
    ，暨其犯罪之動機、目的、手段、拾獲及竊得財物之價值、
    被害人之損害、危害社會安全秩序，及犯罪後對於竊盜犯行
    仍飾詞狡卸之態度等一切情狀，各量處竊盜、攜帶兇器竊盜
    、竊盜及侵占離本人所持有之物各有期徒刑 7月、1年、6月
    、罰金新台幣8千元， 並就所處罰金刑部分諭知易服勞役之
    折算標準，以資懲儆。並以被告所犯上開各罪，其犯罪時間
    均在96年4月24日以前，合於減刑條件， 並依中華民國九十
    六年罪犯減刑條例規定，各減2分之1， 並依刑法第51條第5
    款規定定其應執行刑。復其應執行之有期徒刑已逾6月， 不
    得易科罰金，並予敘明。對於扣案如事實欄一(二)所示之斜口
    鐵鉗1枝，為共犯賴文亮所有供上開竊盜犯罪所用之物， 業
    據證人賴文亮證述在卷，爰依刑法第38條第1項第2款之規定
    宣告沒收之。對於扣案如事實欄一(一)所示被告所有之三輪車
    鑰匙1枝、 如事實欄一(二)所示賴文亮所持有用以竊取白鐵門
    之鐵鋸、鐵鎚各1枝及鐵鉗1枝，均與本案無關聯性（最高法
    院51年台非字第13號判例意旨參照），爰不為沒收之諭知。
    核其認事用法，並無不合，量刑亦稱妥適，上訴人即被告上
    訴意旨仍執前詞，否認犯罪，指摘原判決不當，請求撤銷改
    判，並無理由，上訴應予駁回。
據上論斷，應依刑事訴訟法第368條，判決如主文。
本案經檢察官林炳雄到庭執行職務。
中    華    民    國    97    年    2     月    14    日
            刑事第４庭    審判長法  官  沈宜生
                                法  官  鄭水銓
                                法  官  周煙平
以上正本證明與原本無異。
不得上訴。
                                書記官  蕭麗珍
中    華    民    國    97    年    2     月    20    日
附錄：本案論罪科刑法條全文
刑法第320條第1項
意圖為自己或第三人不法之所有，而竊取他人之動產者，為竊盜
罪，處5年以下有期徒刑、拘役或5百元以下罰金。
刑法第321條第1項第3款
犯竊盜罪而有左列情形之一者，處 6 月以上、 5 年以下有期徒
刑：
一  於夜間侵入住宅或有人居住之建築物、船艦或隱匿其內而犯
    之者。
二  毀越門扇、牆垣或其他安全設備而犯之者。
三  攜帶兇器而犯之者。
四  結夥三人以上而犯之者。
五  乘火災、水災或其他災害之際而犯之者。
六  在車站或埠頭而犯之者。
前項之未遂犯罰之。
刑法第337條
意圖為自己或第三人不法之所有，而侵占遺失物、漂流物或其他
離本人所持有之物者，處5百元以下罰金。


司法院資訊處製作；財團法人民間司法改革基金會備份。
